臺灣基隆地方法院民事判決　　　　　　　 99年度訴字第519號
原　　　告　第一商業銀行股份有限公司
法定代理人　蔡慶年
訴訟代理人　戴世璋
被　　　告　張煥章
上列當事人間請求清償債務事件，本院於民國100 年1 月19日言
詞辯論終結，判決如下：
    主  文
被告應給付原告新台幣貳拾貳萬捌仟玖佰陸拾伍元，及自民國一
百年一月七日起至清償日止，按年息百分之四點四三計算之利息
，暨逾期六個月以內，按上開利率百分之十，超過六個月部分，
按上開利率百分之二十計算之違約金。
訴訟費用由被告負擔。
本判決得假執行；但被告以新台幣貳拾貳萬捌仟玖佰陸拾伍元為
原告預供擔保後，得免為假執行。
    事實及理由
一、按訴狀送達後，原告不得將原訴變更或追加他訴，但擴張或
    減縮應受判決事項之聲明者，不在此限，民事訴訟法第255
    條第1 項第3 款定有明文。原告起訴聲明原請求被告給付新
    臺幣（下同）135 萬7,677 元及自民國99年11月6 日起至清
    償日止，按年息4.43% 計算之利息，暨按前開利率20% 計算
    之違約金，嗣於100 年1 月19日言詞辯論期日，具狀並以當
    庭表示請求被告給付原告22萬8,965 元，及自100 年1 月7
    日起至清償日止，按年息4.43% 計算之利息，暨逾期6 個月
    以內，按上開利率10% ，超過6 個月部分，按上開利率20%
    計算之違約金，核與前開規定相符，應予准許，先予敘明。
二、本件原告起訴主張：
    訴外人蕭文湘於91年1 月7 日邀同被告為連帶保證人，向原
    告借款180 萬元，還款方式約定自借款日起依年金法按月平
    均攤還本息，利息之利率則依原告放款基本利率減碼年息
    2.73% 計算，並約定未按期攤還本金或繳納利息時，除按約
    定利率計付遲延利息外，逾期6 個月內，按約定利率10% ，
    超過6 個月部分，按約定利率20% 加付違約金，且如任何一
    宗債務未依約清償本金者，則視為全部到期。詎訴外人蕭文
    湘於92年間即逾期未依約清償，迄至100 年1 月6 日止，尚
    欠本金22萬8,965 元及利息、違約金未清償，而訴外人蕭文
    湘之債務清償期間，雖自91年1 月15日起至98年1 月15日止
    ，惟此非被告之保證責任期間，被告既為訴外人蕭文湘之連
    帶保證人，就蕭文湘尚未清償之上開債務，依連帶保證之法
    律關係，自應負連帶清償責任等語。並聲明：如主文第1 項
    所示。
三、被告抗辯略以：
  (一)被告固於91年間曾與訴外人蕭文湘至原告銀行借款，並擔任
    蕭文湘之保證人，惟保證期間乃自91年1 月15日起至98年1
    月15日止，期間屆滿後，保證責任應已終了，主債務人蕭文
    湘於該期間內，既已逾期未按時繳納本息，原告即應催告蕭
    文湘清償，若原告允許蕭文湘延期清償，則被告毋庸再負保
    證責任。
  (二)再者，保證債務係以主債務人不履行債務時，由保證人負履
    行責任，而借據上雖約定被告為連帶保證人，惟仍應探求被
    告之真意，不應遽認被告同意擔任連帶保證人，而認無先訴
    抗辯權；且蕭文湘目前任職於台灣電力公司，有固定收入，
    原告亦應向蕭文湘之財產求償為是。並聲明：原告之訴駁回
    。
四、兩造不爭執事項：
  (一)訴外人蕭文湘於91年1 月7 日邀同被告為保證人向原告借款
    180 萬元，迄至100 年1 月6 日止尚欠本金22萬8,965 元，
    及自100 年1 月7 日起至清償日止，按年息4.43% 計算之利
    息，暨逾期6 個月以內，按上開利率10% ，超過6 個月部分
    ，按上開利率20% 計算之違約金。
  (二)上開事實業據原告提出借據影本、債權額計算表、放款利率
    表等件為證，復為被告所不爭執，堪信為真實。
五、本件之爭點：
  (一)被告應否負連帶保證責任？
  (二)被告得否主張因主債務人有清償能力而免除己身之保證責任
    ？
六、得心證之理由：
  (一)被告就訴外人蕭文湘積欠原告之未償債務，應負連帶保證責
    任。
  1.被告固辯稱：其與原告僅約定於91年1 月15日至98年1 月15
    日之期間，由被告負保證責任，期間屆滿後，保證責任即已
    終了，且訴外人蕭文湘既已逾期未按時繳納本息，原告即應
    向蕭文湘請求云云。惟按「借用證所謂清償期限，係債務之
    清償期限，而非保證人負保證責任之期間。被上訴人是否於
    此項期限請求清償，於上訴人之保證責任不生影響」（最高
    法院43年台上字第275 號判例參照）、「就定有期限之債務
    為保證，與約定保證人於一定期間內為保證之情形不同，此
    項保證未定期間，而定有清償期限之債務，在主債務清償期
    屆滿後，除保證人已定期催告債權人向主債務人為審判上之
    請求者外，保證人不得以債權人遲遲不為審判上之請求，為
    免其保證責任之論據」（最高法院49年台上字第1756號判例
    參照）。查本件借據上所謂借款期間五年，係債務之清償期
    限，而非保證人負保證責任之期間，故而，揆諸前開說明，
    被告主張原告未於前項期限內向債務人求償，即能免除其保
    證責任，自不足採。
  2.訴外人蕭文湘於91年1 月7 日邀同被告為連帶保證人身分，
    向原告借款180 萬元之事實，業據原告提出借據為證，復被
    告對於借據所示「借款人（兼同組其他借款人之連帶保證人
    ）欄」下「張煥章」簽名之真正並不爭執，且佐以借款人未
    依約按時償付本息時，連帶保證人即應負連帶清償責任之約
    定，亦清楚載明於借據內，而被告既於借據上簽名，足認其
    已知悉所擔任者係連帶保證人非僅一般保證人，據此，被告
    辯稱其僅應負一般保證責任云云，並不足採。
  (二)被告不得以主債務人有清償能力，而主張免除己身之保證責
    任。
  1.按數人負同一債務，明示對於債權人各負全部給付之責任者
    ，為連帶債務；無前項之明示時，連帶債務之成立，以法律
    有規定者為限，民法第272 條定有明文。又所謂連帶保證，
    係指保證人與主債務人就債務之履行，對於債權人各負全部
    給付之責任者而言，是連帶保證債務之債權人得同時或先後
    向保證人為全部給付之請求（最高法院45年臺上字第1426號
    判例、77年度臺上字第1772號判決參照）。本件被告係訴外
    人蕭文湘之連帶保證人，已如前述，故而，上開債務即屬連
    帶債務，揆諸前揭說明，被告就前開債務自應對原告負全部
    清償責任，不得以主債務人仍有資力作為抗辯，是其所辯，
    不足採取。
七、綜上，原告既為訴外人蕭文湘之連帶保證人，就蕭文湘之上
    開債務自應負連帶清償責任，從而，原告依連帶保證之法律
    關係，請求被告給付原告22萬8,965 元，及自100 年1 月7
    日起至清償日止，按年息4.43% 計算之利息，暨逾期6 個月
    以內，按上開利率10% ，超過6 個月部分，按上開利率20%
    計算之違約金，為有理由，應予准許。
八、本件事證已臻明確，兩造其餘攻擊防禦方法及舉證，核與判
    決結果無影響，爰不予一一論述，附此敘明。
九、本件原告勝訴部分，因所命給付之金額未逾新臺幣50萬元，
    應依民事訴訟法第389 條第1 項第5 款之規定依職權宣告假
    執行；惟本衡平之原則，並許被告以22萬8,965 元為原告預
    供擔保後，得免為假執行。
據上論結，本件原告之訴有理由，依民事訴訟法第78條、第389
條第1 項第5 款、第392 條第2 項，判決如主文。
中    華    民    國   100    年    1     月    31    日
                  民事庭法  官  周霙蘭
以上正本係照原本作成。
對於本件判決如有不服，應於收受送達後20日內向本院提出上訴
書狀，敘述上訴之理由，上訴於臺灣高等法院，並按他造當事人
之人數附具繕本。如委任律師提起上訴者，應一併繳納上訴審裁
判費。
中    華    民    國   100    年    1     月    31    日
                        書記官  王毓嫻